【裁判字號】    88,易,1632
【裁判日期】    890307
【裁判案由】    公共危險等
【裁判全文】
臺灣屏東地方法院刑事判決                        八十八年度易字第一六三二號
    公  訴  人  臺灣屏東地方法院檢察署檢察官
    被      告  甲○○
    選任辯護人  蘇精哲
                鄭銘仁
                王正嘉
    被      告  乙○○
右列被告等因公共危險案件，經檢察官提起公訴（八十八年度偵字第七一一四號），
本院判決如左：
     主  文
甲○○共同未經許可而經營中央主管機關指定之能源產品之銷售業務，處拘役伍拾日
，如易科罰金，以參佰元折算壹日；扣案液化天然瓦斯儲存桶壹個，沒收。又失火燒
毀竹木工寮一棟及計程車一部，致生公共危險，處拘役伍拾日，如易科罰金，以參佰
元折算壹日。應執行拘役捌拾日，如易科罰金，以參佰元折算壹日；扣案液化天然瓦
斯儲存桶壹個，沒收。
乙○○共同未經許可而經營中央主管機關指定之能源產品之銷售業務，處拘役貳拾日
，如易科罰金，以參佰元折算壹日；緩刑貳年。前項扣案液化天然瓦斯儲存桶壹個，
沒收。
    事  實
一、甲○○為「屏東縣第一無線計程車行」一百餘位會員之理事，為供應第一無線計
    程車行一百餘部瓦斯車計程車之司機加瓦斯氣，自民國八十八年一月初某日起，
    在屏東縣麟洛鄉○○路七四七號空地上以竹木及鐵皮搭建之工寮內，購置液化天
    然瓦斯儲存桶一個（含加氣設備）為該無線計程車會員之計程車加瓦斯氣，而未
    經主管機關許可，擅自經營能源管理產品瓦斯氣銷售業務，並以每升新台幣八點
    六元之價格販賣瓦斯氣予第一無線計程車行之計程車司機，其除本人加氣外，並
    於外出開計程車時，與附近之木德加油站負責人曾慶文（未據公訴人偵辦）協議
    由木德加油站知情之員工代其加瓦斯氣；適乙○○於木德加油站打工，雖明知該
    加氣站設於偏避之屏東縣麟洛鄉○○路七四七號空地，且係於以竹木及鐵皮搭建
    之工寮內擺設設備簡陃之瓦斯儲存桶為他人加氣，明顯可知係違規營業，惟因曾
    慶文交代其須代邱昭善加氣，不得已而多次代邱昭善加氣。又甲○○明知其設備
    簡陋，本應注意且能注意以善良管理人之責任，保持其所設置液化瓦斯桶設備安
    全無故障，並應告知代其加氣之木德加油站員工正確操作使用方法及應注意遵守
    之安全事項，竟疏於注意，疏未詳細檢查瓦斯開關有無故障漏逸瓦斯及告知代為
    操作之人員正確使用方法及應注意遵守之安全事項，即外出開計程車，嗣於八十
    八年十月二十三日上午六時許，適有計程車司機蘇明祥至上址欲加瓦斯，因甲○
    ○外出，即由知情之隔壁加油站員工乙○○代為加瓦斯氣，乙○○於欲代蘇明祥
    加氣而欲打開開關時，因該儲存瓦斯設備故障，加以甲○○未告知乙○○應注意
    事項及正確使用方法，致使乙○○於強行打開瓦斯設備時，瓦斯氣傾洩而出而瀰
    漫附近街道，致生公共危險，且於遇上加水馬達運轉產生之火星時起火燃燒至引
    發火警，而失火燒毀其所有之該竹木工寮及蘇明祥之計程車，嗣為警據報後查獲
    ，並扣得甲○○所有之液化天然瓦斯儲存桶一個。
二、案經屏東縣警察局屏東分局移送臺灣屏東地方法院檢察署檢察官偵查起訴。
    理  由
一、訊據被告甲○○、乙○○雖均坦承有上開為他人計程車加瓦斯氣之行為，惟均矢
    口否認犯行，被告甲○○辯稱：係以成本價供給計程車會員加瓦斯氣，未賺取利
    潤；瓦斯外洩起火燃燒，應是乙○○開錯開關云云。被告乙○○辯稱：不知甲○
    ○之加氣站係違法營業云云。經查：（一）、被告二人坦承部分，核與證人蘇明
    祥之證述相符，並有現場照片八幀及液化天然瓦斯儲存桶一個扣案可佐。（二）
    、被告甲○○雖辯稱係以成本價供給計程車會員加瓦斯氣，未賺取利潤，惟查所
    謂「銷售」行為，只須有販入及賣出之行為即為成立，並不以得利為要件，其所
    辯自不足採；另其雖辯稱瓦斯外洩起火燃燒，應是乙○○開錯開關，惟被告乙○
    ○業經供明並未開錯開關；又瓦斯氣係狂瀉而出，以其洩出之情況係急瀉而出以
    觀，應係設備故障始足以造成；又即使係乙○○開錯開關，惟其並未告知乙○○
    該瓦斯設備之正確使用方法及應注意遵守之安全事項，業據乙○○供明在卷，被
    告亦有過失已顯然，其所辯自不足採。（三）、被告乙○○雖辯稱不知甲○○之
    加氣站係違法營業，惟查該加氣站設於偏避之屏東縣麟洛鄉○○路七四七號旁空
    地，且係於以竹木及鐵皮搭建之工寮內擺設設備簡陃之瓦斯儲存桶為他人加氣，
    任何人一看即均明顯可知係違規營業，其所辯自不足採。綜上所述，被告二人之
    犯行，事證均已明確，足以認定。
二、核被告甲○○所為，係犯能源管理法第二十條之一之銷售罪及刑法第一百七十五
    條第三項之失火罪。被告乙○○所為，係犯能源管理法第二十條之一之銷售罪。
    被告二人就違反能源管理法部分之犯行間，有犯意聯絡及行為分擔，均為共同正
    犯。被告甲○○所犯上開二罪嫌間，一為故意犯，一為過失犯，且行為互殊，顯
    無法成立牽連犯，應為數罪而分論併罰，公訴人認有方法、結果之牽連關係，顯
    係誤解法律規定及法理，並予敘明。又該瓦斯儲存設備外洩後係起火燃燒而非爆
    炸炸毀，業據被告二人供述及蘇明祥證述在卷；另該加氣站係以竹木及鐵皮搭建
    之工寮，並無建築物之結構，有現場照片在卷可稽，故並非建築物，公訴人認係
    建築物，亦屬誤解；故被告甲○○此部分之犯行應係犯刑法第第一百七十五條第
    三項之失火罪，而非刑法第一百七十六條之準失火罪，公訴人起訴之法條顯有錯
    誤，惟因二者之社會基本事實相同，應予變更起訴法條。茲審酌被告二人犯後猶
    否認犯行，態度不佳，被告甲○○係經營之人犯行較重，被告乙○○係為謀生而
    受僱於人，且尚未滿二十歲，情節較輕，及其二人犯罪之動機、目的等一切情狀
    ，爰分別量處如主文所示之刑，並均諭知如易科罰金之折算標準，被告甲○○部
    分並定其應執行之刑。又查被告乙○○未曾受有期徒刑以上刑之宣告，有被告刑
    案資料查註紀錄表在卷可稽，係為謀生而受僱於人，且尚未滿二十歲，情節較輕
    ，本院認其經此教訓後，當知警愓，應無再犯之虞，因認其所宣告之刑，以暫不
    執行為適當，爰併予宣告緩刑二年，以勵來茲並啟自新。扣案液化天然瓦斯儲存
    桶一個其餘均係被告甲○○所有供其二人犯罪所用之物，應依刑法第三十八條第
    一項第二款宣告沒收。
據上論斷，應依刑事訴訟法第二百九十九條第一項前段、第三百條，能源管理法第二
十條之一，刑法第十一條、第二十八條、第一百七十五條第三項、第四十一條、第五
十一條第六款、第七十四條第一款、第三十八條第一項第二款，罰金罰鍰提高標準條
例第一條前段、第二條，判決如主文。
中      華      民      國    八十九    年      三      月      七      日
                                      臺灣屏東地方法院刑事第二庭
                                          法  官  郭文通
右判決正本證明與原本無異。
對於本判決如有不服應於收受送達後十日內向本院提出上訴書狀上訴於台灣高等法院
高雄分院並按他造當事人之人數附具繕本。
                                          書記官   洪榮華
中      華      民國    八十九    年      三      月      七      日
附錄本案論罪科刑法條
能源管理法第二十條之一：未經許可而經營中央主管機關指定之能源產品之輸入、輸
生產、銷售業務者，處一年以下有期徒刑、拘役或科或併科新台幣三十萬元以下罰金
並得沒收其輸入、輪出、生產、銷售之產品。
刑法第一百七十五條
放火燒燬前二條以外之他人所有物，致生公共危險者，處一年以上七年以下有期徒刑
。
放火燒燬前二條以外之自己所有物，致生公共危險者，處三年以下有期徒刑。
失火燒燬前二條以外之物，致生公共危險者，處拘役或三百元以下罰金。


司法院資訊處製作；財團法人民間司法改革基金會備份。
